【裁判字號】    98,聲再,50
【裁判日期】    981228
【裁判案由】    聲請再審
【裁判全文】
臺灣臺中地方法院刑事裁定              98年度聲再字第50號
再審聲請人
即受判決人  甲○○
上列聲請人即受判決人因竊盜案件，對於本院中華民國98年9月2
5日98年度中簡上字第680號第二審確定判決（第一審案號：98年
度中簡字第1589號，聲請簡易判決處刑書案號：98年度偵字第88
43號）聲請再審，本院裁定如下：
    主    文
再審之聲請駁回。
    理    由
一、再審聲請意旨略以：再審聲請人甲○○前因竊盜案件，經臺
    灣臺中地方法院管轄第二審合議庭以98年度中簡上字第 680
    號判處徒刊確定，惟該確定判決有足生影響於判決之重要證
    據漏未審酌；且有發現確實之新證據，足認再審聲請人應受
    無罪之判決，爰於法定期間聲請再審：
  (一)原確定判決漏未審酌案發當時之出工行事曆，亦未傳喚證
      人王瑞章：再審聲請人之不銹鋼工廠乃小本經營，有時候
      會僱用王瑞章（綽號阿彰）等人幫忙，96年12月26日上午
      ，再審聲請人曾與王瑞章一同外出工作，故行竊之人當非
      再審聲請人。再審聲請人於前審判程序已提出出工行事曆
      ，復聲請傳喚證人王瑞章，惟原確定判決均漏未審酌。
  (二)原確定判決漏未審酌再審聲請人初領之身心障礙手冊、竊
      盜案件犯罪分析表及現場照片等證據：再審聲請人曾於案
      發前數月（即97年 8月中旬）摔傷住院10日，有童綜合醫
      院診斷證明書、醫療費收據、出院病歷摘要可佐，復於97
      年12月12日作身障鑑定，有身心障礙手冊可憑，實無從如
      竊盜案件犯罪分析表、現場照片所示本件竊案係以徒手、
      攀爬，躍上被害人住處外之採光罩上方，再從氣窗冷氣口
      爬入，得手後，循原路線逃離。又依員警所製作竊盜案件
      犯罪分析表，可知案發之時間，應係當日早上8時，而非7
      時許，被害人劉玲妦於警詢亦陳稱：97年12月26日 8時00
      分在台中縣大里市○○路58之 3號被竊等語。原確定判決
      漏未審酌上開證據，為有利於再審聲請人之認定。
  (三)原確定判決漏未審酌被害人劉玲妦對再審聲請人有利之證
      詞：被害人於偵查中證稱：我知道是去年（有請再審聲請
      人補膠），從來沒有擦過遮雨棚之柱子等語，準此，再審
      聲請人於施工時在工作物（採光罩底座）留下指紋，合乎
      經驗法則及論理法則，且最接近被竊財物之處（如二樓窗
      戶框表面、會員卡）所採得指紋乃不明第三人所有，但非
      再審聲請人指紋，足見再審聲請人絕無公訴人所指入內行
      竊之事實。又被害人於98年 9月15日證述被竊皮包放置在
      主臥室床邊之地上等語，此與再審聲請人初次警詢供述竊
      取位在床頭櫃之包包等情不符，則依被害人之證述，竊賊
      恐另有其人。是原確定判決就被害人有利於再審聲請人之
      上開證詞，亦漏未審酌。
  (四)發現確實之新證據：再審聲請人曾於97年7、8月間至被害
      人屋外進行補膠，且使用slicon（矽利康膠）作為補膠材
      料，手上沾有slicon，故在遮雨棚柱子表面留下指紋且不
      易褪去。又再審聲請人發現刑事警察局98年 3月16日刑紋
      字第0980030929號函謂：據國外的文獻，指紋有遺留長達
      40年仍可成功顯現、採取之紀錄等語，則本案鑑識人員所
      採獲者，可能係再審聲請人因施工期間所留指紋，自應為
      再審聲請人無罪之判決。
二、按不得上訴於第三審法院之案件，其經第二審確定之有罪判
    決，如就足生影響於判決之重要證據，漏未審酌者，亦得為
    受判決人之利益，聲請再審，刑事訴訟法第 421條固定有明
    文，惟所謂重要證據，必須該證據已足認定受判決人應受無
    罪、或免訴、或輕於原審所認定之罪名方可，如不足以推翻
    原審所認定罪刑之證據，即非足生影響於原確定判決之重要
    證據。又最高法院24年度總會決議（102)：「已提出之證據
    而被捨棄不採用，原判並未敘明其理由者，應認為漏未審酌
    」，依其文意，僅足說明「漏未審酌」之具體態樣，至於該
    未敘明理由之「證據」是否為「足生影響於判決之重要證據
    」，仍須進一步認定，非謂已提出之證據而被捨棄不採用，
    原判並未敘明其理由者，即符合刑事訴訟法第 421條之要件
    ，其理甚明。另上開刑事訴訟法第 421條所指「漏未審酌」
    ，係指第二審判決前已發現提出之證據，未予審酌而言，如
    所提出之證據，原確定判決因證據取捨，未予採信，尚難認
    為係對已提出之證據漏未審酌。再者，證據之取捨核屬事實
    審法院之權限，苟其認定之結果，不違反經驗法則、論理法
    則，自難指摘其違法，且適用法律審判，為法官之權限，法
    院如就法律之適用有違誤，亦屬非常上訴之範圍，而非聲請
    再審之理由。又刑事訴訟法第420條第1項第 6款所謂發見確
    實之新證據，係指該證據於事實審法院判決前已經存在，為
    法院、當事人所不知，不及調查斟酌，至其後始行發見，且
    就證據本身形式上觀察，固不以絕對不須經過調查程序為條
    件，但必須顯然可認為足以動搖原有罪確定判決，而為受判
    決人無罪、免訴、免刑或輕於原判決所認罪名之判決者為限
    。故受理聲請再審之最後事實審法院，應就聲請再審理由之
    所謂「新證據」，是否具備事實審判決前已經存在，為法院
    、當事人所不知，事後方行發見之「嶄新性」，及顯然可認
    足以動搖原有罪確定判決，應為無罪、免訴、免刑或輕於原
    判決罪名之「顯然性」二要件，加以審查，為判斷應否准予
    開始再審之準據（最高法院93年度台抗字第98號判決要旨參
    照）。
三、經查：
  (一)再審聲請人於前審判程序固提出載有：97年12月26日「大
      甲裝防盜窗」「阿彰半工」之出工行事曆為證，並聲請傳
      喚證人王瑞章，惟再審聲請人於98年3月4日第二次警詢時
      ，自稱97年12月26日當日係 8時許出去外面安裝防盜窗等
      語（見98年度中簡上字第680號卷第68頁勘驗筆錄之記載)
      ，然觀諸再審聲請人於同日第一次警詢時，坦承97年12月
      26日見被害人劉玲妦在7時10分許送小孩上學後，其約於7
      時30分許進入被害人屋內行竊等語（見同上卷第70頁勘驗
      筆錄之記載），則本件竊案實際發生之時間，再審聲請人
      尚未與王瑞章一同出發前往台中縣大甲鎮安裝防盜窗，是
      原確定判決就該出工行事曆及人證王瑞章雖漏未調查，亦
      未敘明不予調查之理由，惟此部分事證縱經調查，僅可說
      明再審聲請人於案發當日上午 8時以後之行止，尚無從證
      明其於 7時30分許未進入被害人屋內行竊，當無從推翻原
      確定判決所認定罪刑之證據，自非屬足生影響於原確定判
      決之重要證據。
  (二)原確定判決雖未就再審聲請人所提出其於97年12月12日鑑
      定屬輕度肢障之身心障礙手冊(見98年度中簡上字第680號
      卷第42頁），如何無從為有利於再審聲請人之認定，直接
      說明其得心證之理由，惟就再審聲請人依該身心障礙手冊
      主張其無攀爬能力之辯解，已根據其他事證，敘明不可採
      信之理由（見原確定判決第5頁第4至12列），則再審聲請
      人所提此項證據及其辯解，既經原確定判決因證據取捨，
      未予採信，尚難認為係對已提出之證據漏未審酌。另原確
      定判決業經審酌現場照片36張(見原確定判決第5頁第19列
      ），再審聲請指稱漏未審酌，實有誤會。
  (三)被害人於警詢雖陳稱：「於97年12月26日08時00分‧‧‧
      被竊」等語（見警卷第5頁)，員警所製作竊盜案件犯罪分
      析表亦載明發生時段「8~12時」（見警卷第20頁），惟證
      人即被害人劉玲妦於98年9月15日審判期日業已證述，7時
      10分載小孩去學校，回家沒有注意屋內狀況，8 時許準備
      上班時，發現皮包不見，復看到臥室的牆壁有黑黑的腳印
      ，去陽台查看，發現皮包，才知道被偷等語（見98年度中
      簡上字第680號卷第105頁)，則被害人於警詢所稱8時許被
      竊，乃係指其發現被竊之時間，員警根據該陳述所製作竊
      盜案件犯罪分析表亦同，當均非竊案實際發生之時間。是
      原確定判決依再審聲請人於第一次警詢所述之行竊時間，
      認定本案犯罪行為係發生在上午 7時許，乃係證據取捨之
      職權行使，其認定之結果，亦不違反經驗法則、論理法則
      ，自難指為違法，更無從認有足生影響於判決之重要證據
      ，漏未審酌。
  (四)被害人劉玲妦於偵查中固證稱：我知道是去年遮雨棚漏水
      ，有請甲○○去處理，我從來沒有擦過遮雨棚的柱子等語
      （見偵查卷第7頁)，惟原確定判決理由已詳加說明：如指
      紋係於97年7、8月間所留下，經過數月的時間，以該指紋
      在室外，應早已遭灰塵所覆蓋、雨水澆淋而消失，應無可
      能為警所發現進而採集清晰之指紋印等語（見原確定判決
      第4頁倒數第1列至第5頁第3列），並非認定再審聲請人未
      曾至被害人住處進行採光罩漏水補膠之工作，亦未認定指
      紋業經被害人擦拭而消失，則縱經審酌被害人上開證言，
      亦無從為有利於再審聲請人之認定，當非屬足生影響於判
      決之重要證據，漏未審酌。關於被害人所有包包究係置於
      床頭櫃或床邊之地上，再審聲請人第一次警詢之供述與被
      害人所述，固不一致，惟此涉及供述人之記憶及陳述是否
      正確、完整，究何一方所言可採，雖無從審認，然此僅屬
      竊盜行為之細節，有關是否有竊盜犯罪發生之基本事實，
      所述則屬一致，自難執細節上之差異，即認再審聲請人第
      一次警詢之自白不可採信。又在二樓窗戶框表面、會員卡
      所採得之指紋，係因紋線模糊，特徵點不足，致無法比對
      ，此有刑事案件證物採驗紀錄表在卷可佐（見警卷第24頁
      ），並非經確認係第三人所有，當亦無從憑此為有利於再
      審聲請人之認定。
  (五)刑事警察局98年 3月16日刑紋字第0980030929號函固謂：
      據國外的文獻，指紋有遺留長達40年仍可成功顯現、採取
      之紀錄等語，惟其同時指出：「影響指紋留存之變因很多
      ，而且變化很大，基本上可分為三個階段：(一)轉移前之因
      素：主要指個人因素，如新陳代謝、分泌、飲料、年齡、
      性別、溫度、情緒、味覺等刺激、疾病或治療藥物等。(二)
      轉移時之因素：包括遺留物表之特性（如表面粗細、材質
      ）、汙染的程度（物表上汙染程度、遺留指紋者手上汙染
      程度或曾接觸其他物質或額頭等油脂多部位）、接觸施力
      等。(三)轉移後之因素：物體保存之溫度、相對濕度、通風
      、曝曬、環境污染及採取方法等」（見本院卷第22頁），
      足見影響指紋留存之原因甚夥，非可一概而論，且該函文
      亦非針對如本案在室外臨路柱子上之指紋，可能遺留之時
      間，為具體之闡釋，當不具顯然足以動搖原有罪確定判決
      之「顯然性」。又再審聲請人於前審判程序並未曾主張其
      因手上沾有slicon，故留下指紋不易褪去等情，則有關手
      上沾有slicon之事實，既在原確定判決前已經存在，且為
      再審聲請人所明知，並非該判決確定後方行發見，當不具
      證據之「嶄新性」。
  (六)綜上所述，原確定判決雖就部分證據漏未審酌，惟均不屬
      足以動搖該確定判決之重要證據，且再審聲請人所提出之
      新證據，亦不具「嶄新性」及「顯然性」之要件，是本件
      再審之聲請，皆不符刑事訴訟法第420條第1項第 6款或同
      法第421條之規定，為無再審理由，應予駁回。
四、據上論斷，應依刑事訴訟法第434條第1項，裁定如主文。
中    華    民    國    98    年    12    月    28    日
            刑事第四庭  審判長法  官  鄭永玉
                              法  官  潘曉玫
                              法  官  張恩賜
以上正本證明與原本無異。
本裁定不得抗告。
                              書記官  黃舜民
中    華    民    國    98    年    12    月    28    日


司法院資訊處製作；財團法人民間司法改革基金會備份。
